【裁判字號】    90,婚,113
【裁判日期】    900423
【裁判案由】    離婚
【裁判全文】
臺灣臺中地方法院民事判決                              九十年婚字第一一三號
    原      告  甲○○
    被      告  乙○○
                        現在台灣台中女子監獄執行中
右當事人間離婚事件，本院判決如左：
    主      文
准原告與被告離婚。
訴訟費用由被告負擔。
    事      實
甲、原告方面：
一、聲明：如主文所示。
二、陳述：
    兩造於民國七十七年八月間結婚，婚後育有一子，目前婚姻關係仍存續中。惟被
    告未盡為人妻之責，且自八十四年四月份離家出走，旋在外涉犯盜匪案件，嗣被
    告所犯該不名譽之罪，遭法院判處有期徒刑七年六月確定而入獄執行，然在被告
    入監執行前，已與原告協議離婚，但未及辦理離婚登記，原告於八十八年間亦因
    罹患惡疾而奔波就醫，迄今病情稍事穩定始得訴請裁判離婚，被告既率性離家多
    年，在外犯不名譽之罪，且兩造已無夫妻情義，被告並已同意離婚，僅因未及辦
    妥離婚登記手續，惟兩造間既有無法繼續維持婚姻之重大事由，爰依民法第一千
    零五十二條第一項第十款、第二項之規定，請求准許裁判離婚等語。
三、證據：提出戶籍謄本一份、登報啟事影本一則、離婚協議書影本一紙為證。
乙、被告方面：
  一、聲明：駁回原告之訴。
  二、陳述：伊自認與原告個性不合，於八十四年四月份離家出走，伊有犯盜匪罪，
      也同意離婚等語。
丙、本院依職權調閱臺灣高等法院被告全國前案紀錄表。
    理    由
一、兩造於七十七年八月間結婚，婚後育有一子，目前婚姻關係仍存續中。業據原告
    提出戶籍謄本為證，堪信為真實。
二、原告主張被告未盡為人妻之責，且自八十四年四月份擅自離家出走，旋在外涉犯
    盜匪案件，嗣被告所犯該不名譽之罪，遭法院判處有期徒刑七年六月確定而入獄
    執行，然在被告入監執行前，已與原告協議離婚，雖未及辦妥離婚登記，惟被告
    既率性離家多年，在外犯不名譽之罪，兩造間亦無夫妻情義，已有無法繼續維持
    婚姻之重大事由等情，業據原告提出協議離婚書影本一紙及登報啟事一則為證，
    並經本院依職權調閱臺灣高等法院被告全國前案紀錄表核閱屬實，被告亦陳稱：
    伊於八十四年間因認夫妻個性不合而離家出走，確有同意離婚，但因案入獄未及
    辦理離婚登記等語，核與原告主張相符。
三、按婚姻乃一男一女之兩性結合，以組織家庭，共同生活為目的。故有足以破壞共
    同生活或難以維持共同生活之情事發生，允宜許其離婚以消滅婚姻關係。七十四
    年六月三日修正公布之民法親屬編，就裁判離婚之原因，為應實際需要，參考各
    國立法例，增設民法第一千零五十二條第二項，明定有同條第一項以外重大事由
    ，難以維持婚姻者，亦得請求離婚。是對於家庭生活之美滿幸福，有妨礙之情形
    ，即得認其與此之所謂難以維持婚姻之重大事由相當。最高法院著有七十九年臺
    上字第一０四０號判決足資參照。經查，兩造分居已長達六年時間，且分居後被
    告旋即涉有盜匪案件，經法院判處有期徒刑七年六月，已如前述，顯見兩造長期
    不履行夫妻同居義務，且被告因夫妻個性不合即率性離家，現又在監執行前開刑
    案，實難期冀兩造共營婚姻完滿永續，兩造結髮情義裂痕已深，情愛已失，和諧
    無望，依社會通常觀念，應堪認係屬民法第一千零五十二條第二項前段所稱難以
    維持婚姻之重大事由。此外，本件兩造難以維婚姻之重大事由，乃被告對家庭不
    負責任而起，非可歸責於原告，純為可歸責被告一方，亦堪認定。從而，本件原
    告據以主張依民法第一千零五十二條第二項前段之規定，訴請離婚，為有理由，
    應予准許。原告上開請求既經本院審認有理由而准予離婚，則原告仍依據民法第
    一千零五十二條第一項第十款之規定訴請離婚，為請求權競合，本院自無庸再予
    審認，併此敘明。
據上論結，原告之訴為有理由，依民事訴訟法第七十八條，判決如主文。
中      華      民      國    九十    年      四    月       二十三    日
                                臺灣臺中地方法院家事法庭
~B法      官  張惠立
右為正本係照原本作成
如對本判決上訴應於判決送達後廿日內向本院提出上訴狀
中      華      民      國    九十    年      四    月     二十五         日
~B法院書記官  楊月仁


司法院資訊處製作；財團法人民間司法改革基金會備份。
